【裁判字號】    90,上易,4048
【裁判日期】    901029
【裁判案由】    違反臺灣地區與大陸地區人民關係條例
【裁判全文】
臺灣高等法院刑事判決                            九十年度上易字第四○四八號
    上  訴  人  台灣台北地方法院檢察署檢察官
    被      告  甲○○
右上訴人，因被告違反台灣地區與大陸地區人民關係條例案件，不服臺灣臺北地方法
院九十年度易字第一三九一號，中華民國九十年十月二十九日第一審判決（起訴案號
：台灣台北地方法院檢察署九十年度偵字第八五六九號、第三○○二號），提起上訴
，本院判決如左：
    主  文
原判決撤銷。
甲○○違反臺灣地區與大陸地區人民關係條例不得居間介紹大陸地區人民在臺灣地區
從事未經許可之工作之規定，處新台幣拾萬元罰金，如易服勞役以新台幣玖佰元即銀
元佰元折算壹日。
    事  實
一、甲○○於民國八十七年間因違反商標法案件，經原審以八十七年度易字第二一八
    ○號判處有期徒刑三月確定，甫於八十七年十月二十二日以易科罰金執行完畢，
    猶不知悔改。甲○○原經姜葆鳳（另案聲請簡易判決處刑）雇用於台北市○○里
    ○○路三一七號一樓「人民公社自助餐店」工作，嗣因家中有事暫時無法繼續在
    前址工作，明知侯曉丹係以探親名義申請來台居留之大陸地區人民，未經主管機
    關許可，不得雇用在台工作，竟自八十九十二月二十日起，居間介紹侯曉丹，以
    月薪新台幣（下同）三萬元之代價（薪資折算在甲○○薪資中）受雇於上址從事
    洗碗、擦桌子及掃地之工作。嗣於九十年一月十七日晚間八時三十分許，為警在
    上址查獲，始知上情。
二、案經台灣台北地方法院檢察署自動檢舉簽分偵辦。
    理    由
一、訊據被告甲○○固坦承於第一次帶侯曉丹至前揭地點工作，惟堅決否認前揭之犯
    行，辯稱侯曉丹並非伊介紹至姜葆鳳店裡工作，伊並未拿侯曉丹部分的薪資，僅
    曾於八十九年十二月二十日當天請侯曉丹代為幫忙，向姜葆鳳請假，為何後來她
    留下來我不知道，且侯女之報酬亦無折算在伊之薪資等語云云。惟查：
（一）侯曉丹係以探親名義來臺之大陸人民，並未經我主管機關取得工作許可為被告
      自承在卷（見本院卷九十年十二月十一日審判筆錄），且由被告甲○○帶至前
      揭地點工作之事實，亦據被告於檢察官訊問陳稱：「（八十九年十二月二十日
      至九十年一月妳請侯曉丹至姜葆鳳處工作？）我家裡有事，請侯女代班」（見
      九十年偵字第三○○二號卷第二十八頁）。復經侯曉丹於警訊時供稱：「伊是
      從八十九年十二月二十日開始在姜葆鳳的店內工作，伊係代友人甲○○上班，
      所以薪資算在甲○○薪資中」等語（見九十年偵字第三○○二號卷第七頁），
      以及證人姜葆鳳迭次於警訊、檢察官及原審訊問時證稱：「因被告於八十九年
      十二月間中有事，所以於同年月二十日左右由被告帶侯曉丹到我店內代替工作
      ，直到九十年一月十七日被查獲時」、「本來是僱用被告，被告有事，她找侯
      曉丹來代班一、二天，侯曉丹來的當天，我聽她口音就發現她是大陸人」「她
      說只代二天，後來因江有事，所以讓她繼續做十幾天」、「我知道未經許可僱
      用大陸人是違法，我想她只做十幾天，一時心軟」等語（見九十年偵字第三○
      ○二號卷第四頁、十八頁、十八頁背、二十四頁、原審卷第十七頁），足徵被
      告居間介紹之情事明確，此外並有國人入出境端末查詢報表可稽，是此，被告
      之犯行，堪予認定。
（二）至於侯曉丹薪資係折算在被告薪資一節，亦據侯曉丹於警訊（見九十年偵字第
      三○○二號卷第七頁），及證人姜葆鳳於警訊及檢察官陳述明確（見九十年偵
      字第三○○二號卷第四頁、四頁背、十八頁背），復依社會一般通念判斷，若
      代一、二天，有可能不算薪資，惟代十幾天至警查獲為止，參以侯曉丹每日工
      作期間為上午十時至下午二時，晚間五時至九時，共計八小時，工作日數及時
      數，即非短暫性質。且侯曉丹與被告及姜葆風鳳既非至親至故，豈有免費代至
      之情，是故被告據此之辯解，有悖常理而容難採信。抑有進者，侯曉丹係來臺
      探親，衡諸目前兩岸資薪酬勞對比甚為懸殊，此為人盡皆知之事，侯曉丹既係
      來臺探親，於客觀上，理應知悉未經主管許可不得打工，如此甘冒觸法之風險
      而免費代工，誠難信也；又復參酌姜葆鳳謂：「被告月薪三萬，只付姜女薪水
      」等詞（見九十年偵字第三○○二號卷第四頁背、十八頁背頁），被告居間介
      紹之犯行於焉足顯，於斯，事證明確，依法應予論科。
二、核被告所為係違反臺灣地區與大陸地區人民關係條例第十五條第五款及同條例第
    八十三條第一項之不得居間介紹大陸地區人民從事未經許可之工作罪，原審未察
    遽為無罪判決之諭知，容有未當，檢察官據此上訴為有理由，原審既有未洽，自
    應由本院加以撤銷改判，又被告前於民國八十七間違反商標法件，復經原審八十
    七年易字第二一八○號判處有期刑三月確定，甫經八十七年十月二十二日以易科
    罰金執行完畢，於本高等法院全國前案紀錄表可按，其於受有期徒刑執行完畢後
    ，五年內再犯本件有期徒以上之罪為累犯，並依刑法第四十七條予以加重，爰審
    酌被告係因故委請大陸探親女子代工而誤觸法，罪質與量乃屬輕微，及其犯罪動
    機、目的與犯罪後之態度等一切情狀，科處新台幣拾萬元罰金，並諭知易服勞役
    之折算標準，以示懲儆。
據上論斷，應依刑事訴訟法第三百六十九條第一段前段，第三百六十四條、第二百九
十九條第一項前段，臺灣地區與大陸地區人民關係條例第八十三條、第十五條，刑法
第十一條前段、第四十二條，罰金罰鍰提高標準條例第二條，判決如主文。
本案經檢察官郭文東到庭執行職務。
中      華      民      國      九十      年    十二    月    二十五    日
                                臺灣高等法院刑事第一庭
                                    審判長法  官  李  相  助
                                          法  官  蘇  素  娥
                                          法  官  蔡  光  治
右正本證明與原本無異。
不得上訴。
                                          書記官  王  才  生
中      華      民      國     九十一     年      元    月      七      日
附錄：本案論罪科刑法條全文
違反第十五條第四款或第五款規定者，處二年以下有期徒刑、拘役或科或併科新台幣
三十萬元以下罰金。
意圖營利而違反第十五條第五款規定者，處三年以下有期徒刑、拘役或科或併科新台
幣六十萬元以下罰金。
以犯前項之罪為常業者，處五年以下有期徒刑，得併科新臺幣六十萬元以下罰金。法
人之代表人、法人或自然人之代理人、受僱人或其他從業人員，因執行業務犯前三項
之罪者，除處罰行為人外，對該法人或自然人並科以前三項所定之罰金。但法人之代
表人或自然人對於違反之發生，已盡力為防止行為者，不在此限。
臺灣地區與大陸地區人民關係條例第十五條
左列行為不得為之：
一  使大陸地區人民非法進入臺灣地區。
二  招攬臺灣地區人民未經許可使之進入大陸地區。
三  使大陸地區人民在臺灣地區從事未經許可或與許可目的不符之活動。
四  僱用或留用大陸地區人民在臺灣地區從事未經許可或與許可範圍不符之工作。
五  居間介紹他人為前款之行為。


司法院資訊處製作；財團法人民間司法改革基金會備份。
